臺灣臺北地方法院民事裁定
111年度家調裁字第47號
                                   111年度家調裁字第48號
聲  請  人  
即反聲請相
對人        陳正元  

            陳怡靜  

共      同
代  理  人  黃文章律師
相  對  人
即反聲請聲
請人        陳浙洲  
代  理  人  
(法扶律師)  謝碧鳳律師
上列當事人間就聲請給付扶養費、減輕或免除扶養義務等事件，
合意聲請裁定，本院裁定如下：
    主  文
一、陳正元、陳怡靜對陳浙洲之扶養義務，應各自減輕為每月3,
    000元、2,000元。
二、聲請費用由陳浙洲負擔。
三、陳正元、陳怡靜應自民國111年8月起至陳浙洲死亡時止，按
    月於每月10日前，各自給付陳浙洲新臺幣3,000元、2,000元
    。於本裁判確定後，如連續二期逾期或未履行，其後之六期
    視為喪失期限利益。
四、陳浙洲對於陳怡靜之其餘聲請駁回。
五、反聲請費用由陳正元、陳怡靜負擔。
    理  由
一、陳正元、陳怡靜聲請暨答辯意旨略以：陳浙洲對其顯具無正
    當理由未盡扶養義務之情事，且情節重大，爰依民法第1118
    條之1第1、2項規定，請求減輕或免除其對於陳浙洲之扶養
    義務等語。
二、陳浙洲聲請暨答辯意旨略以：其為陳正元、陳怡靜之父，現
    年事已高，且無謀生能力，並罹患疾病，難以維持生活，故
    依民法第1114條等規定，請求陳正元、陳怡靜給付扶養費等
    語。並聲明：陳正元、陳怡靜應自民國111年8月起至其死亡
    時止，按月於每月10日前，各給付其新臺幣(下同)3,000元
    。
三、按就給付扶養費等得處分之事項調解不成立，當事人合意聲
    請法院為裁定，法院應參酌調解委員之意見，平衡當事人之
    權益，並審酌其主要意思及其他一切情形，就本案為適當之
    裁定。而聲請減輕或免除扶養義務事件，屬不得處分之事項
    ，亦得由當事人合意聲請法院逕為裁定，法院並得依職權調
    查事實及必要之證據。上開裁定確定者，與確定判決有同一
    之效力，家事事件法第33條第1項、第36條第1、2項、第35
    條第1項規定明文規定。復按直系血親相互間雖具法定扶養
    義務，惟受扶養權利者有下列情形之一，由負扶養義務者負
    擔扶養義務顯失公平，負扶養義務者得請求法院減輕其扶養
    義務：㈠對負扶養義務者、其配偶或直系血親故意為虐待、
    重大侮辱或其他身體、精神上之不法侵害行為。㈡對負扶養
    義務者無正當理由未盡扶養義務。情節重大者，法院得免除
    其扶養義務，民法第1114條、第1118條之1第1、2項亦有明
    文。
四、經查，陳浙洲主張上開情事，固有戶籍謄本、稅務電子閘門
    財產所得調件明細表等件在卷為證。惟陳正元、陳怡靜主張
    自其出生後，陳浙洲未曾善盡扶養義務，實應減輕或免除其
    對於陳浙洲之扶養義務等語，核與證人即陳正元、陳怡靜之
    母陸潤華證述：陳浙洲有賭博慣習，平常都無所事事，只幫
    忙做一些家事，從未拿錢回家，還盜領家裡的錢等語大致相
    符，且為陳浙洲所不爭執，堪信為真實。本院審酌陳浙洲對
    於陳正元、陳怡靜，雖有未善盡照顧及扶養責任之情，但於
    同住期間，仍有分擔部分家務，對於陳正元、陳怡靜成長過
    程，並非毫無貢獻，其情節難謂重大，尚未達完全免除扶養
    義務之程度。復綜合考量兩造資力狀況、陳浙洲之生活需求
    及陳正元、陳怡靜之身分、減輕情節等一切情狀，因認陳正
    元、陳怡靜對陳浙洲之扶養義務各以減輕至每月3,000元、2
    ,000元為適當。
五、從而，陳正元、陳怡靜依民法第1118條之1第1、2項規定，
    請求減輕或免除其對於陳浙洲之扶養義務，為有理由，應予
    准許。陳浙洲依民法第1114條規定，請求陳正元、陳怡靜各
    自給付扶養費部分，各於每月3,000元、2,000元之範圍內為
    有理由，應予准許，逾此金額則無理由，應予駁回。爰裁定
    如主文。
中　　華　　民　　國　　111 　年　　7 　　月　　29　　日
                  家事法庭  法  官　陳香文
以上正本係照原本作成。
如不服本裁定應於送達後10日內向本院提出抗告狀，並繳納抗告
費新臺幣1,000元。 
中　　華　　民　　國　　111 　年　　7 　　月　　29　　日
                            書記官 蔡佳欣